【裁判字號】    89,交簡,52
【裁判日期】    890703
【裁判案由】    偽造文書等
【裁判全文】
臺灣高雄地方法院刑事判決                          八十九年度交簡字第五二號
    公  訴  人  臺灣高雄地方法院檢察署檢察官
    被      告  甲○○
右列被告因偽造文書等案件（八十九年交易字第二七○號），經檢察官提起公訴（八
十八年度偵字第九七五號），經本院訊問被告後，認為宜以簡易判決處刑如左：
        主  文
甲○○服用酒類，不能安全駕駛動力交通工具而駕駛，處有期徒刑肆月；又行使偽造
私文書，足以生損害於公眾及他人，處有期徒刑參月，如附表所示偽造「乙○○」之
署押均沒收。應執行有期徒刑陸月，緩刑貳年。如附表所示偽造「乙○○」之署押均
沒收。
        事實及理由
一、本件犯罪事實、證據及應適用之法條均引用檢察官起訴書之記載外，並補充如下
    ：
  （一）犯罪事實補充如下：
    １、甲○○於民國八十九年一月一日二十二時許，在高雄市○○區○路邊攤位飲
        用不知數量之啤酒與高粱酒後，至翌日即一月二日四、五時，酒後產生噁心
        、步履蹣跚及明顯酒醉之行為，猶仍駕駛車號ＹＰ—九四九五號自小客車於
        道路上行駛，行經高雄市三民區○○○路與民族路交岔口處，因受酒精影響
        控制能力與反應能力，致不慎追撞前方由陳明泉所駕駛車號ＸＹ—二五一○
        號自小客車之後方保險桿處，經陳明泉報警處理，而由到場處理警員測得甲
        ○○酒後呼氣所含之酒精濃度高達每公升零點八四毫克，而知前情。
    ２、又甲○○為避免駕駛執照被吊扣及脫免公共危險之刑責，竟另行起意，冒用
        其弟「乙○○」名義，於酒精測試單上偽簽「乙○○」署押，使執勤警員楊
        凱鋒據以掣作高雄市政府警察局舉發違反道路交通管理事件通知單高市警刑
        字（８７）第七六八○五二號（下稱交通違規通知單），甲○○並於該通知
        單移送聯上偽簽「乙○○」之署押（通知單為一式四份，以複寫製作，移送
        聯、通知聯、迴覆聯、存查聯均有「乙○○」署押）表示已收受該通知單之
        意，隨即交予處理之警員，而主張係由「乙○○」領受通知單；並基於同一
        之犯意，接續在高雄市政府警察局三民一分局長明派出所員警林村在所繪製
        之Ａ３類道路交通事故調查報告表之當事人簽章欄內偽造「乙○○」署押，
    足生損害於高雄市政府警察局三民分局對交通事件、刑事案件處理之正確性
        及乙○○本人，並於同日九時四十五分許，至上開長明派接受警員林村在之
        訊問時，於其偽造文書及署押之犯罪未發覺前，向警員林村在自首犯行，並
        受裁判。
  （二）證據補充如下：
        右揭犯罪事實，業據被告甲○○於本院訊問時自白不諱（見本院八十九年五
        月十日訊問筆錄），並據證人即被告之弟乙○○及到場處理之高雄市警察局
        交通大隊第一分隊警員楊凱鋒證述無訛，且有酒精測試單、交通違規通知單
        、交通事故調查報告表，及職務報告書各一件在卷可證，核與起訴書所載之
        其他證據相符，足認被告之自白與事實相符；又被告自首之事實，復據證人
        即長明派出所製作詢問筆錄員警林村在證述明確，是被告於行使偽造私文書
        及署押之犯罪未發覺前自首之事實，亦足堪認定。本件事證明確，被告犯行
        堪以認定，應依法論科。
  （三）犯罪法條補充如下：
    １、核被告所為，係犯刑法第一百八十五條之三公共危險罪、第二百十六條、第
        二百十條之行使偽造文書罪。按『違規冒用他人名義在違反道路交通管理事
        件通知單上之「收受通知聯者簽章」欄簽署，固應論以偽造私文書罪。如該
        項通知單上未設置「收受通知聯者簽章」欄，而違規人僅在該通知單上簽署
        後，由執勤員警交付通知聯收領，依習慣即係表示領取該通知單之通知聯之
        證明，與收據性質相同，亦屬刑法第二百二十條規定之文書，如有冒用他人
        姓名簽署，仍應論以偽造私文書罪』、又『上訴人在交通違規通知單移送聯
        「收受通知聯者簽章」欄內偽簽其兄「林某」之姓名，自不待依據習慣或特
        約，單從形式上觀察，即足以知悉係表示由林某名義出具領收通知聯之證明
        ，此與事先在印妥內容之收據上偽簽他人姓名之情形，無分軒輊，當然屬於
        刑法第二百十條所稱之私文書，原判決理由中論以準文書，引用刑法第二百
        二十條之規定，適用法則尚有未合』（參閱最高法院六十六年一月二十四日
        六十六年度第一次刑庭總會決議（三）及最高法院八十三年台上字第六六三
        一號判例），則被告在如附表一之通知單上偽簽「乙○○」之姓名，而偽造
        以乙○○名義表示收受該通知單之證明，並將該三聯通知單持向警員楊凱鋒
        行使，而交還該三聯通知單之行為，足以生損害於乙○○受刑事訴追之危險
        ，及警察及交通監理機關對於犯罪偵查與對於違規車輛處罰之正確性係犯前
        述之行使偽造私文書罪。公訴人漏未酌被告於前開舉發違反道路交通管理
        事件通知書偽造乙○○署押並據以行使部分，實已符合刑法第二百十六條第
        二百十條行使偽造私文書之要件，而僅論以刑法第二百十七條第一項偽造署
        押罪，其起訴法條尚有未洽，本院爰予變更，附此敘明。被告於上開通知單
        上及接續二次在附表編號二、三偽造署押行為，均係偽造私文書之階段行為
        ，偽造私文書之低度行為為行使偽造私文書之高度行為所吸收，均不另論罪
        偽造「乙○○」署押之行為，係屬偽造私文書之部分行為，已為偽造私文書
        之行為所吸收；而被告偽造上開私文書之低度行為又為其行使之高度行為所
        吸收，均不另論罪。又被告於密接時地簽多次偽造署押及指印，係以一犯意
        接續多次行為，侵害一個法益，應為接續犯，應屬單純一罪（最高法院八十
        六年度台上字第三二九五號判例參照），公訴人認被告於通知單上偽簽其弟
        之姓名，係犯刑法第二百十七條之偽造署押罪，並與本院前述論罪科刑之行
        使偽造私文書部分，二者有連續犯之裁判上一罪關係，依上開說明，容有未
        洽。又按牽連犯者，係指行為人之目的行為在犯某一罪，而為完成目的行為
        ，在犯罪過程中所實施之必要方法行為，或因其為犯某一罪而致發生一定之
        結果行為，另犯他罪名者屬之。而被告於飲酒後以不能安全駕駛動力交通工
        具猶仍為駕駛時，其目的並非為犯偽造署押或行使偽造私文書之罪，且並不
        當然會發生偽造署押或行使偽造私文書之犯行，是被告酒後駕車肇事後，為
        免駕照被吊扣並為逃避追訴刑責，始另行起意，犯行使偽造私文書之犯行，
        是所犯上開二罪，犯意各別，行為互異，應分論併罰。公訴人認被告所犯公
        共危險罪與偽造署押罪間，有方法結果之牽連關係，顯有誤會。被告在如附
        表所示物品內之偽造乙○○署押及行使偽造乙○○名義私文書之犯行未為任
        何有偵查犯罪職權之公務員已知悉前，不逃避接受裁判而當場向警員林村在
        自首，承認其上開偽造署押及行使偽造私文書之犯行，業據警員林村在於本
        院八十九年六月二十一日審理時供明在卷（當日訊問筆錄參照），是被告既
        已向該管公務員申述此部分行使偽造私文書之犯罪事實，並接受裁判，已合
        於刑法第六十二條前段所定對於未發覺之犯罪自首而接受裁判之要件，應依
        該條規定減輕其行使偽造私文書部分之罪刑。爰審酌被告之素行良好，有台
        灣高等法院被告全國前案紀錄表一份在卷足憑，酒醉後於市區道路上行使，
        並肇致公眾往來之危險，又被告與被害人乙○○係兄弟關係，竟以此欺矇警
        察機關，陷其兄弟於刑事訴追之危險，幸尚及時悔悟自首犯行，犯後並坦承
        犯行，態度尚認良好及犯罪動機、智識程度、品性等一切情狀，各量處如主
        文所示之刑，並依刑法第五十一條第五款規定合併定其應執行之刑。末查被
        告前未曾受有期徒刑以上刑之宣告，此有前開被告刑案紀錄表一紙附卷可憑
        ，其經此偵查審判經過，自當知所警惕而無虞再犯，本院綜核各情認上開刑
        之宣告，已足策其自新，因認所宣告之刑，以暫不執行為適當，併諭知緩刑
        二年，以啟自新，並觀後效。本件被告向本院請求為緩刑之宣告，本院認其
        請求為正當，爰為緩刑之宣告，依刑事訴訟法第四百五十五條之一第二項之
        規定，被告對此部分判決不得上訴。
三、被告偽造如附表所示之「乙○○」署押，均依刑法第二百十九條宣告沒收。其中
    交通違規通知單之通知聯、迴覆聯及存查聯上之署押，雖未扣案，但不能證明已
    不存在，仍應依刑法第二百十九條予以沒收，併此敘明。
據上論斷，爰依刑事訴訟法第四百四十九條第二項、第三項、第三百條、第四百五十
條第一項、第四百五十四條第二項、第四百五十五條之一第二項，刑法第一百八十五
條之三、二百十六條、第二百十條、第六十二條前段、第五十一條第五款、第七十四
條第一款、第二百十九條，逕以簡易判決處刑如主文。
公訴人如不服本件判決，得自收受送達之日起十日內，向本院提起上訴。
中      華      民      國      八十九      年    七    月    三  日
                                  臺灣高雄地方法院交通法庭
                                        法  官    程   克   琳
右正本證明與原本無異。
如不服本判決，應於判決送達後十日內，向本院提出上訴狀。
                                        書記官    王   麒   雄
中    華    民    國      八十九      年      七      月      七      日
附錄本案論罪科刑法條全文
刑法第一百八十五條之三︰
服用毒品、麻醉藥品、酒類或其他相類之物，不能安全駕駛動力交通工具而駕駛者，
處一年以下有期徒刑、拘役或三萬元以下罰金。
刑法第二百十條︰
偽造、變造私文書，足以生損害於公眾或他人者，處五年以下有期徒刑。
刑法第二百十六條︰
行使第二百十條至第二百十五條之文書者，依偽造、變造文書或登載不實事項或使登
載不實事項之規定處斷。
沒收物品附表：
一、高雄市政府警察局高市警刑字（８７）第７６８０５２號舉發違反道路交通管理
    事件通知單第一至四聯，偽造乙○○署押四枚。
二、酒精測試單偽造乙○○署押一枚。
三、高雄市政府警察局Ａ３類道路交通事故調查報告表當事人簽章欄內偽造乙○○署
    押一枚。


司法院資訊處製作；財團法人民間司法改革基金會備份。
